臺灣臺北地方法院刑事判決　　　　　　　　　　　　　　九十年度自字第九○八號
　　自　訴　人　甲○○
　　被　　　告　乙○○
右列被告因違反證券交易法等案件，經自訴人提起自訴，本院判決如左：
    主  文
本件自訴不受理。
    理  由
一、按犯罪之被害人得提起自訴，刑事訴訟法第三百十九條第一項固定有明文，惟此
    之被害人係指犯罪之直接被害人而言。又不得提起自訴而提起者，應諭知不受理
    之判決，同法第三百三十四條復設有規定。
二、本件自訴意旨略稱：東元電機股份有限公司（下稱東元公司）董事會於九十年三
    月二十日通過決議基於未來發展，預計於九十年九月一日與聲寶股份有限公司（
    下稱聲寶公司）合併，以東元公司為存續公司，聲寶公司為消滅公司，聲寶公司
    股東每一．三股得換發東元公司股票一股，該一決議於九十年五月十五日經東元
    公司股東常會討論通過。詎身為東元公司董事長之被告乙○○於九十年八月二十
    七日董事會中通過延後東元公司與聲寶公司合併案之合併基準日，對於何以延後
    合併之理由並未作充分說明。經查東元公司於九十年三月二十日公佈合併之重大
    訊息，當日聲寶公司股價大漲且出現一萬二千六百四十九張大量，次日並有三萬
    四千六百三十四張鉅量，由此顯見有大股東藉機出貨，東元公司及聲寶公司顯然
    已涉嫌違反證券交易法。自訴人於九十年三月二十日因聽信東元公司所發布之上
    開合併消息，以每股一六．九元價格買進一百張，計一百六十九萬元，至十月三
    十日以每股七．三元賣出，共計虧損九十六萬元。核被告所為，顯有涉及刑法第
    三百四十二條背信罪嫌，為此提起本件自訴云云。
三、自訴人謂被告涉嫌背信罪嫌云云，惟查，被告身為東元公司董事長，自訴人於九
    十年三月間所購買者乃聲寶公司股票，並非東元公司股票，申言之，自訴人斯時
    為聲寶公司股東，並非東元公司股東，其既非東元公司股東，與東元公司業務執
    行者之間即無所謂委任關係存在，被告亦未為自訴人處理事務，縱認被告確有背
    信行為，亦應由東元公司股東主張，非由聲寶公司股東提出。本件自訴人據以指
    訴被告涉嫌背信行為之事實，即前述有關東元公司與聲寶公司洽談合併未果事宜
    ，依此事實，若有不法，應由東元公司股東對被告提出追訴，另由聲寶公司對聲
    寶公司人員依法主張，非得由聲寶公司股東對東元公司執行業務者提出訴追。本
    件自訴人既非東元公司股東，亦未對東元公司執行業務者及被告委託辦理事務，
    與被告間既不存在委任關係，即非東元公司董事長即被告所謂背信罪嫌之被害人
    ，依法自不得提起本件自訴（背信部分，違反證券交易法及偽造文書部分另為裁
    定駁回自訴），參酌上揭說明，本件自訴人既非本件犯罪之直接被害人，依法即
    不得提起自訴，爰不經言詞辯論，逕為諭知不受理之判決。
據上論斷，應依刑事訴訟法第三百三十四條、第三百四十三條、第三百零七條判決如
主文。
中      華      民      國九十一      年      四    月    十一    日
                                      臺灣臺北地方法院刑事第九庭
                                          法  官  汪漢卿
右正本證明與原本無異
如不服本判決應於送達後十日內向本院提出上訴狀
                                          書記官  蘇靜紅
中      華      民      國      九十一      年      四    月    十六    日
